【裁判字號】    88,重訴緝,1
【裁判日期】    890121
【裁判案由】    殺人
【裁判全文】
臺灣士林地方法院刑事判決                          八十八年度重訴緝字第一號
    公  訴  人  臺灣士林地方法院檢察署檢察官
    被      告  丙○○
    指定辯護人  本院公設辯護人  姜惠如
右列被告因殺人案件，經檢察官提起公訴 (八十七年度偵字第三二七六號)，本院判
決如左：
    主  文
丙○○使人受重傷，因而致人於死，處有期徒刑拾年。禠奪公權伍年。
    事  實
一、丙○○曾於民國七十九年間因偽造文書案，經台灣高等法院判處有期徒刑二年六
    月確定；又於八十年間因偽造文書案，經台灣板橋地方法院判處有期徒刑一年確
    定；又於八十一年間因違反動產擔保交易法案，經台灣高等法院判處有期徒刑四
    月確定；又於八十一年間因偽造有價證券等案，經台灣台北地方法院判處有期徒
    刑八年確定；前四案經台灣台北地方法院合併定執行刑有期徒刑十年，於八十四
    年十月二十八日假釋出監（於九十一年二月十一日縮刑期滿）。又於八十五年間
    因偽造文書案，經台灣高等法院判處有期徒刑二年六月確定，又於八十六年間因
    妨害自由案，經台灣台北地方法院判處有期徒刑四月確定（以上均不構成累犯）
    。緣丙○○於八十一年間在台北監獄服刑時認識陳隆德，二人交情原本不錯。嗣
    因丙○○借陳隆德之身分證向銀行申請支票、信用卡使用，後來發生跳票，使陳
    隆德遭受詐欺之告訴及銀行之追索，二人從此交惡。其後又因陳隆德不滿丙○○
    未賠償其損失，企圖帶走丙○○之女兒，丙○○更感不悅，乃思教訓陳隆德。丙
    ○○先佯稱將於八十七年二月二十日下午四時許支付陳隆德新台幣（下同）二十
    萬元，陳隆德乃轉知其母乙○○，要其屆時至住處樓下拿錢，然丙○○並未依約
    前往。同日下午九時八分，丙○○再打電話至陳隆德住處，誆稱已備妥十二萬元
    可先交付，另八萬元稍後再付，要陳隆德下樓拿錢。陳隆德即與乙○○下樓，二
    人行至臺北市○○路一七五巷轉往承德路方向時，丙○○身著黃色雨衣手持開山
    刀由後衝出，叫一聲「阿德」，丙○○依客觀情形，可預見如以開山刀猛砍丙○
    ○之四肢，可能會造成大量出血，而危及生命，竟仍基於使丙○○重傷之故意，
    於丙○○回頭之際，持刀猛砍陳隆德之左膝後方一刀，陳隆德倒地後，陳興德再
    補砍陳隆德之左上臂前外側一刀，使陳隆德之左膝後方受有十二×六公分之裂傷
    ，韌帶、肌腱及血管均切斷及左上臂前外側受有六×四公分之裂傷，韌帶、肌腱
    及血管均切斷。丙○○逞凶後，即奔至承德路與太原路一七五巷巷口駕車牌ＤＡ
    －七一Ｏ一號白色自小客車逃逸。陳隆德經乙○○送醫急救後，因外傷性失血過
    多休克死亡。嗣於同年四月二日下午一時三十分許，丙○○在臺北市大安區○○
    ○路○段三Ｏ六號前為警拘獲。
二、案經臺北市政府警察局大同分局移送臺灣士林地方法院檢察署檢察官偵查起訴。
    理  由
一、訊據被告丙○○坦承有於右揭時、地持刀砍陳隆德之左膝後方及左上臂前外側，
    惟供稱：伊係拿西瓜刀，不是開山刀，伊不知陳隆德會死亡云云。經查：
  （一）、被害人陳隆德係因重（大）型銳器造成左膝後方十二×六公分之裂傷，韌
          帶、肌腱及血管均切斷及左上臂前外側六×四公分之裂傷，韌帶、肌腱及
          血管均切斷，致外傷性失血過多休克死亡，有檢察官勘驗筆錄、相驗屍體
          証明書、驗斷書及相驗照片二十張在卷可考。
  （二）、被告雖供稱：伊係拿西瓜刀，不是開山刀云云。惟查，被告係持開山刀行
          兇，迭經目擊證人乙○○指述歷歷，核與法醫師推斷兇器係屬重（大）型
          銳器乙節相符。再者，被告聲稱其於行兇當日向合興刀剪號購買西瓜刀，
          惟該商號負責人甲○○卻到庭證稱，當日店內並未售出西瓜刀。足認被告
          稱其係持西瓜刀行兇云云，不足採信。
  （三）、被害人之左膝後方及左上臂前外側之傷口面積達十二×六公分、六×四公
          分，且韌帶、肌腱及血管均切斷，足見被告用力至猛。惟人體之左膝後方
          及左上臂前外側，依一般客觀情形而言，並非致命之要命。被告苟真決意
          殺人，衡情應不至於僅猛砍被害人之左膝後方及左上臂前外側各一刀即行
          離去。再參諸，被告之姊丁○○亦到庭證稱，被告於行兇當日凌晨曾打話
          詢問被害人在何家醫院，並恐嚇被害人家屬不得報警。益見被告係為教訓
          被害人，其僅有猛砍被害人致殘之重傷害犯意，並無殺人之意思甚明。
  （四）、以開山刀猛砍人體四肢，可能會造成大量出血，而危及人命，此為週知之
          事實，亦應為被告在客觀上所得預見，乃被告竟持開山刀猛砍被害人之左
          膝後方及左上臂前外側，終致被害人死亡，被告之重傷害行為與被害人之
          死亡間有相當因果關係。本件事證明確，被告犯行堪以認定。
二、核被告所為應係犯刑法第二百七十八條第二項之重傷致死罪，公訴人認被告係犯
    刑法第二百七十一條第一項之殺人罪，尚有未洽，其起訴法條應予變更。爰審酌
    被告前科累累，犯罪之動機、目的，以開山刀猛砍被害人，手段殘忍，且剝奪他
    人生命所生危害至大，以及雖與被害人家屬達成民事和解，惟所交付之支票竟然
    跳票等一切情狀，量處有期徒刑十年，並依被告犯罪性質，認有禠奪公權之必要
    ，而併予宣告禠奪公權五年。
三、被告行兇所用開山刀，業已丟棄，且無證據足證尚存在，應已滅失，爰不另為沒
    收之諭知。
據上論斷，應依刑事訴訟法第二百九十九條第一項前段、第三百條、刑法第二百七十
八條第二項、第三十七條第二項，判決如主文。
本案經檢察官繆卓然到庭執行職務
中      華      民      國      八十九      年    一    月    二十一    日
                                  臺灣士林地方法院刑事第二庭
                                         法  官  楊  智  勝
右正本證明與原本無異。
如不服本判決，應於判決送達後十日內，向本院提出上訴狀。
                                         書記官  楊  敏  琴
中      華      民      國      八十九      年    一    月    二十一    日
附錄本案論罪科刑法條全文
刑法第二百七十八條第二項：
犯前項之罪因而致人於死者，處無期徒刑或七年以上有期徒刑。
第一項之未遂犯之。


司法院資訊處製作；財團法人民間司法改革基金會備份。
